臺灣彰化地方法院刑事判決　　　　　　　　　　　　　　九十年度交訴字第七七號
　　公　訴　人　臺灣彰化地方法院檢察署檢察官
　　被　　　告　戊○○
右列被告因過失致死案件，經檢察官提起公訴（九十年度偵字第一七四八號），本院
判決如左：
    主  文
戊○○從事業務之人，因業務上之過失致人於死，處有期徒刑壹年肆月。緩刑五年，
緩刑期內付保護管束。
    事  實
一、戊○○係長順通運有限公司之貨櫃車司機，為從事駕駛業務之人，於民國八十九
    年十二月三十一日凌晨一時十八分許（起訴書誤載為當日凌晨一時五十八分許）
    ，駕駛車牌號碼ＫＯ─八○五號營業半聯結車（貨櫃車），沿支線道即彰化縣和
    美鎮○○路由南往北行駛，途經設有閃光紅燈號誌交岔路口即彰化縣和美鎮○○
    路與彰美路口欲左轉行駛時，原應注意遵守道路交通號誌之指示，而閃光紅燈表
    示「停車再開」，車輛應減速接近，先停止於交岔路口前，讓幹道車優先通行後
    認為安全時，方得續行，且應注意車前狀況，並隨時採取必要之安全措施，而依
    當時係晴天，且肇事現場係舖設柏油路面、夜間有照明設備、乾燥、無缺陷、無
    障礙物、視距良好之路段等情形，並無不能注意之情事，竟疏於注意，於途經該
    處進入上開路口前，未充分注意幹道來車動態，即貿然駛出上開路口左轉，適有
    陳建良駕駛車牌號碼ＣＨ─四五七七號自小客車附載友人李健泓、張瀚元、丁○○，沿幹線道即彰化縣和美鎮○○路由西向東行駛途經該處時，亦疏未注意飲用
    酒類後血液中酒精濃度已過量不得駕車（肇事後，陳建良經抽血檢驗結果，其血
    液中酒精濃度為122.55mg/dl=0.12255%，法定標準為0.05% ），且未遵守閃光黃
    燈號誌（閃光黃燈表示「警告」，車輛應減速接近，注意安全，小心通過）之指
    示減速接近，復未讓已進路口左轉在先之車輛先行，反而貿然以時速六十五公里
    以上之速度超速行駛，不慎與戊○○所駕駛之上開車輛發生撞擊，致陳建良、李
    健泓、張瀚元分別受有頭胸部挫傷、顱內出血、頭部外傷、顱內出血、頭
    部外傷、顱內出血之傷害（、、分別依序為陳建良、李健泓、張瀚元所受
    之傷害），經送醫後均不治死亡（另丁○○受傷部分未據告訴）。戊○○於肇事
    後犯罪未經發覺前主動向前往現場處理之員警陳明係肇事司機自首而接受裁判。
二、案經戊○○自首暨彰化縣警察局和美分局報請臺灣彰化地方法院檢察署檢察官相
    驗後自動檢舉偵查起訴。
    理  由
一、訊據被告戊○○固坦承於右開時、地，駕駛上開車輛與被害人陳建良所駕駛之上
    開自小客車發生撞擊，致被害人陳建良、李健泓、張瀚元傷重不治死亡之事實不
    諱，惟矢口否認涉有業務過失致死犯行，辯稱：伊駛至上開路口時，有減速，並
    有停車確實注意左右來車，當時並無車輛，始再開車通過，本件係被害人陳建良
    酒後開車，意識不清，無法掌控車況，且嚴重超速，始造成本件嚴重車禍，伊應
    無過失云云。惟查：
    （一）右開事實，業據被害人陳建良之母丙○○、李健泓之父甲○○、張瀚元之
          兄乙○○分別於警訊、偵查及本院審理中指述甚詳，並有道路交通事故調
          查報告表、秀傳紀念醫院生化檢驗報告單各一份、法醫參考病歷摘要三份
          及肇事車輛暨現場照片八幀在卷可稽。而被害人陳建良、李健泓、張瀚元
          確均係因本件車禍致傷重不治死亡，業經臺灣彰化地方法院檢察署檢察官
          督同檢驗員相驗屬實，製有勘驗筆錄、相驗屍體證明書、驗斷書附卷可憑
          。
    （二）按駕駛人駕駛汽車，應遵守道路交通號誌之指示，而閃光紅燈表示「停車
          再開」，車輛應減速接近，先停止於交岔路口前，讓幹道車優先通行後認
          為安全時，方得續行，及汽車行駛時，駕駛人應注意車前狀況，並隨時採
          取必要之安全措施，道路交通安全規則第九十條、第九十四條第三項及道
          路交通標誌標線號誌設置規則第二百十一條第一項第二款分別定有明文。
          被告駕車途經該處，自應注意上述規定，而依肇事當時係晴天，且肇事現
          場係舖設柏油路面、夜間有照明設備、乾燥、無缺陷、無障礙物、視距良
          好之路段等情形，亦有上開道路交通調查報告表及照片為據，則被告於進
          入上開路口前果有遵守閃光紅燈號誌之指示，充分注意幹線道左右來車動
          態，應不難於安全距離外即發現被害人陳建良所駕駛之車輛，並有足夠時
          間採取必要之避撞安全措施，而無不能注意之情事，詎被告竟疏於注意幹
          線道來車動態，即逕自駛出上開路口左轉而肇事，致被害人陳建良、李健
          泓、張瀚元傷重不治死亡，自難辭過失之責。證人即被告之同事黃金龍於
    本院審理中雖證稱：當時伊駕駛貨櫃車行駛於被告前方，途經上開路口時
          ，因上開路口需車頭稍微出來，始能看到左右來車狀況，伊乃先停下來然
          後左轉，嗣伊車身左轉距離上開路口約二十公尺處時，看見一部車輛速度
          很快，而當時伊車窗係搖下來，故目光隨著該車前進，該車有煞車，結果
          即與被告所駕駛之車輛發生撞擊等語，惟衡諸常情，被告係第二部車之駕
          駛人，通常於第一部車通過後，即隨後跟進，較不會注意車前狀況，且證
          人黃金龍與被告係不同車輛之駕駛人，縱使黃金龍確有注意遵守閃光紅燈
          號誌之指示行駛，亦無法擔保駕駛於後之被告亦如此注意。況證人黃金龍
          於左轉通過上開路口約二十公尺處時，即發現被害人陳建良所駕駛之車輛
          ，顯示被害人陳建良之車輛已距離上開路口甚近，跟車在後之被告與前車
          於時間、空間之差異下，自更接近被害人陳建良所駕駛之車輛，故益徵被
          告係未充分注意左右來車始未發現被害人陳建良所駕駛之車輛。是證人黃
          金龍所為證詞尚不足為有利於被告之認定。
    （三）本件車禍曾經承辦檢察官檢卷送請臺灣省彰化縣區車輛行車事故鑑定委員
          會鑑定結果，認被告駕駛營半聯結車行經閃光紅燈交岔路口，支道車未停
          讓幹道車先行，為肇事主因，陳建良駕駛自小客車超速行駛，行經閃光黃
          燈交岔路口復未減速慢行小心通過，為肇事次因，有該委員會函暨鑑定意
          見書一份足憑，惟因該委員會當時並未及參酌被害人陳建良之血液酒精濃
          度生化檢驗報告（送鑑定時尚未附卷），致使鑑定結果與事實尚有差距，
          而不為本院所採認。嗣經本院再檢卷（含生化檢驗報告單及行車紀錄紙，
          並加註請一併審酌）送請臺灣省車輛行車事故覆議鑑定委員會鑑定結果，
          認被告於夜間駕駛半聯結車，行經閃光紅燈號誌路口，進入路口前未充分
          注意幹道來車動態，同為肇事原因，此有該委員會九十一年一月十五日府
          覆議字第九○二五四三號函暨覆議意見書一份為據。雖被害人陳建良於夜
          間酒精濃度過量駕駛自小客車，行經閃光黃燈號誌路口，未減速反嚴重超
          速行駛，且未讓已進路口左轉在先之車輛先行，同為肇事原因，而與有過
          失，亦有上開覆議意見書及秀傳紀念醫院生化檢驗報告單可參，然亦無法
          據此解免被告之過失罪責。又被害人陳建良、李健泓、張瀚元確均係因本
          件車禍而死亡，其與被告之過失行為間，具有相當之因果關係。
    （四）綜上所述，被告所辯，顯係事後卸責之詞，不足採信。本件事證明確，被
          告犯行足堪認定，應依法論科。
二、查被告係長順通運有限公司之貨櫃車司機，為從事駕駛業務之人，其駕車不慎肇
    事致人死亡，核其所為，係犯刑法第二百七十六條第二項之業務過失致人於死罪
    。被告一過失行為致被害人陳建良、李健泓、張瀚元死亡，而觸犯數罪名，為想
    像競合犯，應依刑法第五十五條之規定，從一重即業務過失致人於死罪處斷。被
    告於肇事後犯罪未經發覺前主動向前往處理之員警陳明係肇事司機，接受調查，
    已據證人即到場處理之彰化縣警察局和美分局嘉犁派出所警員洪財福到庭結證屬
    實，其對未發覺之罪自首而接受裁判，應依刑法第六十二條前段之規定，減輕其
    刑。爰審酌被告之品行、過失情節輕重、車禍致死人數，且被告事後均已與被害
    人家屬達成民事調解，各賠償被害人家屬新臺幣二百九十萬元（含汽車強制險）
    ，並已付清，已據被害人家屬丙○○、甲○○、乙○○分別於本院審理中陳述明
    確，並有南投縣竹山鎮調解委員會調解書影本可按（丙○○、甲○○、乙○○事
    後於本院審理中均認調解賠償金額過低，惟本院審認其賠償金額尚稱合理），及
    被告犯罪後猶飾詞卸責、不知悔悟等一切情狀，量處如主文所示之刑，以資懲儆
    。末查被告未曾受有期徒刑以上刑之宣告，有臺灣彰化地方法院檢察署刑案資料
    查註紀錄表及臺灣高等法院被告全國前案紀錄表足憑，其因一時疏失致罹刑章，
    經此偵、審教訓，當知所警惕，信無再犯之虞，且已給付合理賠償予被害人家屬
    ，已如前述，本院認對其所宣告之刑，以暫不執行為適當，爰併予宣告緩刑五年
    ，以啟自新，並諭知於緩刑期內付保護管束，以觀後效。
據上論斷，應依刑事訴訟法第二百九十九條第一項前段，刑法第二百七十六條第二項
、第五十五條、第六十二條前段、第七十四條第一款、第九十三條第一項，罰金罰鍰
提高標準條例第一條前段，判決如主文。
本案經檢察官林映姿到庭執行職務。
中      華      民      國    九十一    年      二      月    二十一    日
                                    臺灣彰化地方法院交通法庭
                                        法      官  陳  連  發
右正本證明與原本無異。
如不服本判決，應於判決送達後十日內向本院提出上訴狀( 須附繕本 )。
告訴人或被害人對於判決如有不服具備理由請求檢察官上訴者，其上訴期間之計算係
以檢察官收受判決正本之日期為準。
                                        法院書記官  張  木  松
中      華      民      國    九十一    年      二      月    二十五    日
刑法第二百七十六條第二項:
因過失致人於死者，處二年以下有期徒刑、拘役或二千元以下罰金。
從事業務之人，因業務上之過失犯前項之罪者，處五年以下有期徒刑或拘役，得併科
三千元以下罰金。
